臺灣彰化地方法院刑事判決　　　　　　　94年度易字第1269號
公　訴　人　臺灣彰化地方法院檢察署檢察官
被　　　告　乙○○
上列被告因詐欺案件，經檢察官提起公訴（94年度偵字第6281號
），被告於本院準備程序中就被訴事實為有罪之陳述，經本院合
議庭裁定改依簡式審判程序審理，並判決如下：
    主  文
乙○○幫助意圖為自己不法之所有，以詐術使人將本人之物交付
，累犯，處有期徒刑肆月，如易科罰金，以佰元折算壹日。
    事  實
一、乙○○前因違反著作權法案件，經臺灣臺中地方法院以90年
    度中簡字第1064號判決判處有期徒刑6 月確定，已於民國90
    年10月23日易科罰金執行完畢。猶不知悔改，於94年6 月29
    日在臺中市○村路○○路咖啡店上網聊天時，得知出租自己
    具名申請之金融機構帳戶7-10日，即可獲取新臺幣（下同）
    8, 000元，因其正欠缺金錢花用，乃欲以此種交易方式賺取
    金錢花用，遂將自己之電話告知對方，並約定於同日見面交
    易。乙○○已預見對方取得前揭物品之目的，係在利用存摺
    提領金融機構帳戶內之匯入款項，因該帳戶所有人名義與實
    際使用人不同，而可藉此躲避員警追查，可供不詳犯罪集團
    作為詐欺取財之犯罪工具。惟乙○○在不違背其本意之下，
    竟為圖獲取不法利益，基於幫助不詳犯罪集團涉犯詐欺取財
    罪行之不確定故意，於94年6 月29日下午3 時許，將自己所
    有之中華郵政股份有限公司田中郵局帳戶（局號：000000-0
    號、帳號：000000-0號）之存摺及提款卡連同密碼，在臺中
    市○○路大都會網路咖啡店，一併交付予犯罪集團成員李瑞
    章（由檢察官另行偵查），並約定於10日後返還上開存摺及
    提款卡，屆時一併給付租金8, 000元。而李瑞章所屬之犯罪
    集團則以電子郵件散發一封署名大眾銀行之問卷予不特定人
    ，適有居住於苗栗縣頭份鎮之甲○○因急需資金周轉，便填
    寫個人資料寄回，該犯罪集團乃以電話與甲○○聯絡，向其
    佯稱如欲獲准核貸，需先繳付內部申請費，使甲○○陷於錯
    誤，而於同年7 月1 日上午10時38分許，依指示至新竹英明
    街郵局匯款50,000元至乙○○之上開帳戶內。嗣因警方於同
    日查獲上開犯罪集團之李瑞章等成員，通知甲○○進行詢問
    ，始查悉上情。
二、案經被害人甲○○訴由彰化縣警察局移送臺灣彰化地方法院
    檢察署檢察官偵查起訴。
    理  由
一、本件被告乙○○於準備程序中，先就上開犯罪事實為有罪之
    陳述，且所犯係死刑、無期徒刑、最輕本刑為3 年以上有期
    徒刑以外之罪，經本院合議庭依刑事訴訟法第273 條之1 第
    1 項之規定，裁定由法官一人獨任進行簡式審判程序，先此
    敘明。
二、上揭事實，業據被告於本院審理中坦承不諱，核與證人即告
    訴人甲○○於警詢中指訴情節相符，並有郵局儲金人紀要、
    查詢帳戶最近交易資料、郵政國內匯款執據各1 份附卷可稽
    。另按刑法第13條所稱之故意本有直接故意（確定故意）與
    間接故意（不確定故意）之別，條文中「行為人對於構成犯
    罪之事實，明知並有意使其發生者」為直接故意，至於「行
    為人對於構成犯罪之事實，預見其發生而其發生並不違背其
    本意者」則屬間接故意；又間接故意與有認識的過失（又稱
    疏虞過失）之區別，在於二者對構成犯罪之事實雖均預見其
    能發生，但前者對其發生並不違背其本意，後者則確信其不
    發生。而金融機構帳戶之申請甚為簡易方便，如係基於正當
    用途而有使用帳戶之必要，通常需用人得以自己名義申請辦
    理即可，本無假手他人之必要，更無須以8,000 元代價作為
    要求他人提供存摺帳戶使用10日之對價之理。倘李瑞章非將
    被告提供之存摺帳戶作為犯罪所得存提進出及其他不法之用
    途，豈須隱匿自己姓名而向被告收購存摺帳戶供己使用？又
    被告率將自己所有存摺帳戶交予他人使用，且係於網路聊天
    時，在根本不知對方是何人之情形下，同意出租帳戶，衡之
    常情，如此乖離常態之交易行為，就一般具有相當社會經驗
    之人而言，當可輕易預見該人收購存摺係供作非法使用。再
    者，蒐集他人存摺帳戶作為被害人匯入款項之交易媒介，用
    以隱匿真正犯罪者身分及資金流向之犯罪模式，多係用於恐
    嚇取財或詐欺犯罪，此乃一般使用人頭帳戶常見之非法利用
    類型，復經大眾傳播媒體再三披露，被告亦無從諉為不知。
    則李瑞章於取得被告提供之存摺帳戶後，嗣經用於詐欺取財
    之不法用途，此一犯罪手法仍未逸脫於被告幫助他人犯罪意
    思之外，即屬被告所預見。況被告自承知道提供存摺帳戶予
    他人，縱他人可能作為上開犯罪用途，其亦無法管理控制（
    參本院審判筆錄第3 頁），又容任該項犯罪行為之繼續實現
    ，毫無積極取回前揭物品或其他主觀上認為不致發生該項犯
    罪結果之確信，足徵前揭犯罪行為自仍不違其本意，被告應
    具有幫助他人詐欺取財犯罪之間接故意。綜上所陳，本案事
    證已臻明確，被告犯行至堪認定。
三、被告交付存摺、提款卡及告知提款卡密碼予李瑞章，雖並未
    參與上開犯罪之構成要件行為，然其顯係以幫助他人犯罪之
    意思，實施詐欺取財構成要件以外之行為，核其所為，係犯
    刑法第30條第1 項前段、第339 條第1 項之幫助詐欺取財罪
    。被告係幫助他人實施詐欺取財罪，應依刑法第30條第2 項
    之規定，按詐欺取財正犯之刑減輕之。又查被告前因違反著
    作權法案件，經臺灣臺中地方法院以90年度中簡字第1064號
    判決判處有期徒刑6 月確定，已於90年10月23日易科罰金執
    行完畢，有卷附臺灣高等法院被告前案紀錄表足參，其受有
    期徒刑之執行完畢，5 年內再犯有期徒刑以上之罪，為累犯
    ，應依法加重其刑，並依法先加後減之。爰審酌被告僅因個
    人經濟困難，一時貪圖小利而提供存摺、提款卡等物予他人
    犯罪使用，造成遭受詐騙之人追查贓款及實際犯罪行為人發
    生阻礙，對於社會治安仍具有相當之危害性，惟並未實際取
    得8,000 元之款項，及其犯罪動機、目的、手段、於本院審
    理中尚能坦承犯行之態度等一切情狀，量處如主文所示之刑
    ，併諭知易科罰金之折算標準，以示懲儆。
據上論斷，應依刑事訴訟法第273 條之1 第1 項、第299 條第1
項前段，刑法第30條第1 項前段、第2 項、第339 條第1 項、第
47條、第41條第1 項前段，罰金罰鍰提高標準條例第1 條前段、
第2 條，判決如主文。
本案經檢察官鮑慧忠到庭執行職務。
中　　華　　民　　國　　94　　年　　11　　月　　28　　日
                  刑事第一庭    法  官  吳永梁
以上正本證明與原本無異。
如不服本判決，應於判決送達後10日內，向本院提出上訴狀（須
附繕本）。
告訴人或被害人對於判決如有不服具備理由請求檢察官上訴者，
其上訴期間之計算係以檢察官收受判決正本之日期為準。
中　　華　　民　　國　　94　　年　　11　　月　　29　　日
                                書記官  陳美敏
附錄論罪科刑法條：
中華民國刑法第30條
幫助他人犯罪者，為從犯。雖他人不知幫助之情者，亦同。
從犯之處罰，得按正犯之刑減輕之。
中華民國刑法第339條
意圖為自己或第三人不法之所有，以詐術使人將本人或第三人之
物交付者，處5 年以下有期徒刑、拘役或科或併科1 千元以下罰
金。
以前項方法得財產上不法之利益或使第三人得之者，亦同。
前二項之未遂犯罰之。
